臺灣高等法院臺南分院刑事判決
110年度上訴字第1037號
上  訴  人  
即  被  告  黃俊豪



選任辯護人  嚴庚辰律師（法扶）
上列上訴人因毒品危害防制條例案件，不服臺灣嘉義地方法院10
9年度訴字第418號中華民國110年8月19日第一審判決（追加起訴
案號：臺灣嘉義地方檢察署109年度偵字第5016號），提起上訴
，本院判決如下：
    主  文
原判決撤銷。
黃俊豪共同販賣第二級毒品，處有期徒刑貳年。
    事  實
一、緣陳○宏於民國108年5月4日下午5時58分許前某時許，已對
    劉○洲提及其欲購買新臺幣(下同)2千元的第二級毒品甲基安
    非他命，惟因劉○洲無暇前往陳○宏住處收取該價金，遂委託
    黃俊豪前去收取，黃俊豪應允後即前往陳○宏住處收取款項
    ，並於108年5月4日下午5時58分許、同日下午6時許，以000
    0000000行動電話門號與劉○洲聯繫過程中(通訊內容詳附表
    所示)，知悉陳○宏欲向劉○洲購買2千元之甲基安非他命，但
    因陳○宏所持現金不夠，僅能先支付1千元，黃俊豪見聞及此
    ，明知此為甲基安非他命交易，且已知甲基安非他命係屬毒
    品危害防制條例第2條所列第二級毒品，不得販賣，仍與劉○
    洲共同基於販賣第二級毒品甲基安非他命以營利之犯意聯絡
    ，依劉○洲於電話中的指示向陳○宏收取販賣甲基安非他命價
    金，陳○宏因而將部分價金1千元交給黃俊豪，黃俊豪再將前
    開1千元交給劉○洲，剩餘1千元之價金則讓陳○宏賖欠，隨後
    劉○洲再將甲基安非他命若干交給黃俊豪，再由黃俊豪交給
    陳○宏而完成交易(劉○洲所涉部分，業經本院以110年度上訴
    字第278號判決判處有期徒刑7年3月)。
二、案經嘉義縣警察局移送臺灣嘉義地方檢察署檢察官偵查起訴
    。
    理  由
壹、證據能力部分：
    本判決引為判斷基礎之供述證據，經當事人及辯護人同意作
    為證據使用，本院於審理時逐一提示並告以要旨，當事人與
    辯護人未於言詞辯論終結前聲明異議，本院審酌該等證據作
    成時情況，並無違法或不當取證，亦無顯不可信或證明力過
    低，而均認為適當，依刑事訴訟法第159條之5規定，具證據
    能力；另本判決引用之非供述證據，均依法定程序取得，經
    合法調查程序，與待證事實間復具相當關聯性，無不得為證
    據情形，依刑事訴訟法第158條之4反面解釋，均有證據能力
    。　
貳、實體部分：
一、訊據被告黃俊豪對上開事實，於偵訊及本院審理時均坦承不
    諱（見偵1157號卷第18-19頁、本院卷第103頁）。核與證人
    陳○宏及共犯劉○洲證述相符（見偵1157號卷第47-48頁、原
    審卷二第192、215-219頁)，並有臺灣嘉義地方法院108年聲
    監字第136號通訊監察書(見原審卷一第326-327頁)、原審勘
    驗通訊監察錄音光碟勘驗如附表所示通訊譯文(見原審卷一
    第207-208頁)在卷可按。核被告自白與前揭證據相符，自可
    認定。另證人劉○洲雖於原審時證稱：從頭到尾被告都不知
    道這是什麼錢，事實上這是工錢等語(見原審卷一第359-360
    頁)，惟其此部分之證述，與被告前揭坦承之情及附表所示
    通訊譯文不符，且與其另案上訴審之供述迥異，是證人劉○
    洲於原審前開部分之證述，自不足為憑。
二、共犯劉○洲於本件販賣毒品給陳○宏之犯行確有營利之意圖，
    業經本院以110年度上訴字第278號判決認定屬實(見原審卷
    二第45-50頁)。又被告於警詢中也坦承：伊幫劉○洲收錢，
    有時候劉○洲會請伊施用毒品；這次拿錢給劉○洲，劉○洲也
    有請伊施用等語(見警卷第19頁)。可見其二人本次販賣毒品
    確有營利之意圖無疑。
三、綜上所述，本案事證明確，被告前揭犯行足堪認定。
四、論罪：
（一）被告行為後，毒品危害防制條例第4條第2項規定於109年1
      月15日經修正公布，並於同年7月15日生效施行，修正後
      同條例第4條第2項將法定刑自「無期徒刑或七年以上有期
      徒刑，得併科新臺幣一千萬元以下罰金」，提高為「無期
      徒刑或十年以上有期徒刑、得併科新臺幣一千五百萬元以
      下罰金」；又修正前第17條第2項規定：「犯第4條至第8
      條之罪於偵查及審判中均自白者，減輕其刑。」，修正後
      則規定：「犯第4條至第8條之罪於偵查及歷次審判中均自
      白者，減輕其刑。」，該條項修正後，被告需於歷次事實
      審於最後言詞辯論終結時，均為自白之陳述始得減輕其刑
      。是經比較新舊法，修正後之規定並未較有利於被告，依
      刑法第2條第1項前段之規定，應適用被告行為時即修正前
      毒品危害防制條例之規定論處。
（二）甲基安非他命係屬毒品危害防制條例第2條第2項第2款所
      列之第二級毒品。是核被告所為，係犯修正前毒品危害防
      制條例第4條第2項販賣第二級毒品罪。被告販賣前持有甲
      基安非他命之低度行為，為販賣之高度行為所吸收，不另
      論罪。
（三）被告與劉○洲就本案販賣第二級毒品犯行，有犯意聯絡及
      行為分擔，應論以共同正犯。
（四）被告前因公共危險案件，經臺灣嘉義地方法院以106年度
      嘉交簡字第1296號判決有期徒刑4月確定，於107年3月31
      日徒刑執行完畢，有臺灣高等法院被告前案紀錄表可憑，
      其於受有期徒刑之執行完畢後，5年以內故意再犯本件有
      期徒刑以上之罪，為累犯。本院審酌被告前因施用毒品，
      獲邀不起訴處分之寬典，又於公共危險案件罪刑執行完畢
      ，未及1年再犯，且犯本案罪質更重之販賣第二級毒品罪
      ，顯見其特別惡性及對刑罰反應力之薄弱，依司法院釋字
      第775號解釋意旨，除最重本刑為無期徒刑，依刑法第65
      條第1項，不得加重外，應依刑法第47條第1項加重其刑。
      　　　
（五）按修正前毒品危害防制條例第17條第2項關於「犯第4條至
      第8條之罪於偵查及審判中均自白者，減輕其刑」之規定
      ，旨在獎勵犯罪人之悛悔，同時使偵查或審判機關易於發
      現真實，以利毒品查緝，俾收防制毒品危害之效；故不論
      該被告之自白，係出於自動或被動、簡單或詳細、一次或
      多次，並其自白後有無翻異，苟其於偵查及審判中均有自
      白，即應依法減輕其刑。又此所謂「自白」，係指對自己
      的犯罪事實全部或就犯罪構成要件為肯定供述之意。而毒
      品危害防制條例第4條之販賣毒品罪，係以被告主觀上具
      有「營利之意圖」，並在客觀上有「交付毒品」、「收取
      價金」之行為，為其主要構成要件事實。經查，被告雖於
      原審時否認販毒營利之犯意而未「自白」犯罪，惟被告於
      警、偵訊時係供承「當天是陳○宏要向劉○洲購買2千元的
      毒品安非他命」、「是劉○洲叫我去找陳○宏拿2千元，我
      就過去陳○宏家找他…陳○宏身上錢不夠，只能先给1千元，
      後來1千元我有轉交給劉○洲」、「幫劉○洲收錢，他有時
      會請我施用毒品安非他命」等語（見警卷第18-19、偵115
      7號卷第18-19頁），則被告於警偵訊時坦承其有為劉○洲
      收取販毒對價及有營利意圖之販賣毒品主要構成要件，已
      足認其參與劉○洲販賣毒品給陳○宏之共同正犯，雖被告偵
      訊時否認有交付毒品給陳○宏，亦無礙被告與劉○洲為共同
      正犯之認定，應認被告於偵查時已自白犯罪。茲被告於本
      院再坦承其上開販賣毒品之犯行，揆之前揭意旨，被告已
      符合修正前毒品危害防制條例第17條第2項偵查及審判中
      均自白之規定，不因其於原審未坦承而有異，自應依本條
      、項規定減輕其刑，並依刑法第71條第1、2項規定，先加
      後減之（除最重本刑為無期徒刑外）。
（六）按毒品危害防制條例第17條第1項規定：「犯第4條至第8
      條、第10條或第11條之罪，供出毒品來源，因而查獲其他
      正犯或共犯者，減輕或免除其刑。」經查，被告於警詢時
      供稱毒品來源為劉○洲，經嘉義縣警察局移送臺灣嘉義地
      方檢察署偵辦，對劉○洲提起公訴，並經法院判處罪刑確
      定，有被告之警詢筆錄、起訴書、嘉義縣警察局110年3月
      29日嘉縣警刑偵一字第1100015638號函附刑事移送書、本
      院110年度上訴字第278號判決書在卷可查(見警卷第6、9-
      10頁、偵1157號卷第51-52頁、原審卷一第391-395頁、卷
      二第45-85頁)。是被告符合供出毒品來源因而查獲上游劉
      ○洲之情形，應依毒品危害防制條例第17條第1項減輕其刑
      ，並依刑法第70條規定，遞減之。
參、撤銷改判理由：
一、原判決認被告犯罪事證明確，予以論罪科刑，固非無見。惟
    查：被告於本院自白犯罪，已符合修正前毒品危害防制條例
    第17條第2項偵、審自白減刑規定之適用，已如前述，原判
    決未及適用，自有未合。
二、被告上訴意旨以其願於本院自白犯罪，可依法減輕其刑等語
    指摘原判決未當，依上所述，為有理由，自應由本院將原判
    決撤銷改判，以期適法。
肆、量刑：
　　爰審酌被告前因施用毒品經觀察勒戒，已明知甲基安非他命
    具有成癮性，且為刑事法律所禁止持有及施用之物，卻無視
    法令，仍與劉○洲共同販賣甲基安非他命給陳○宏，不僅戕害
    他人身心健康，對於國家社會亦具有潛在危險性；復參以被
    告於原審僅坦承部分犯罪情節，至上訴時始全部自白犯罪，
    且被告於原審經合法傳喚拒不到庭，拘提亦無所獲，而發布
    通緝，嗣經另案執行始能進行本案，惟其出監後經當庭諭知
    下次開庭時間，卻未遵期到庭，亦無法拘提到案，復經第二
    次通緝到案本案始得順利審理，足見其無接受裁判之意，犯
    後態度不佳；另考量被告於本案所為分工之參與程度(為受
    指示之角色)；暨兼衡被告自述高工畢業之學歷，未婚，無
    子女，在押前與母親同住，父親已過世，職業為油漆工，先
    前曾罹患憂鬱症及恐慌症之家庭生活狀況等一切情狀，量處
    如主文第二項所示之刑。
伍、沒收部分：
一、未扣案之門號0000000000號晶片卡1張及另案扣押之三星牌
    行動電話1支，固均係被告所有並供本案犯罪所用之物，此
    據被告供述明確（見原審卷二第244頁）。惟於被告另案中
    （即臺灣嘉義地方法院108年度訴字第556號案），經法院依
    毒品危害防制條例第19條第1項、刑法第38條第4項之規定宣
    告沒收及追徵，業已確定，並經檢察官執行，有該案判決書
    及臺灣高等法院被告前案紀錄表可按（見本院卷第33-41、5
    3、27-28頁）。茲前揭之物既業經檢察官執行，於本案再予
    沒收或追徵，已欠缺刑法上之重要性，故爰依刑法第38條之
    2第2項規定，不予宣告沒收及追徵。
二、至於證人陳○宏交給被告的毒品價金1千元，業據被告供稱其
    已把該1千元交給劉○洲等語明確(見原審卷二第241頁)。則
    被告於本件犯罪即無所得，自不得對被告為沒收所得之宣告
    。
據上論結，應依刑事訴訟法第369條第1項前段、第364條、第299
條第1項前段，判決如主文。
本案經檢察官吳咨泓追加起訴，檢察官李宛凌於本院到庭執行職
務。
中　　華　　民　　國　　110 　年　　11　　月　  3 　　日
                  刑事第七庭    審判長法　官  吳勇輝
                                      法　官  黃國永
                                      法　官  吳錦佳
以上正本證明與原本無異。
如不服本判決應於收受送達後20日內向本院提出上訴書狀，其未
敘述上訴理由者，並得於提起上訴後20日內向本院補提理由書（
均須按他造當事人之人數附繕本）「切勿逕送上級法院」。
　　　　　　　　　　　　　　　　　　　書記官 李佩珊
中　　華　　民　　國　　110 　年　　11　　月　　3 　　日

附錄本案論罪科刑法條全文：
修正前毒品危害防制條例第4條
製造、運輸、販賣第一級毒品者，處死刑或無期徒刑；處無期徒
刑者，得併科新臺幣二千萬元以下罰金。
製造、運輸、販賣第二級毒品者，處無期徒刑或七年以上有期徒
刑，得併科新臺幣一千萬元以下罰金。
製造、運輸、販賣第三級毒品者，處七年以上有期徒刑，得併科
新臺幣七百萬元以下罰金。
製造、運輸、販賣第四級毒品者，處五年以上十二年以下有期徒
刑，得併科新臺幣三百萬元以下罰金。
製造、運輸、販賣專供製造或施用毒品之器具者，處一年以上七
年以下有期徒刑，得併科新臺幣一百萬元以下罰金。
前五項之未遂犯罰之。　

附表：
編號 通聯電話               通話起迄時間    通訊譯文  1                      0000000000(A被告黃俊豪)撥打0000000000(B證人劉○洲) 【A→B】 108年5月4日17時58分29秒至同日17時58分48秒             B：喂。  A：「明宏仔」在這裡啦。 B：你把2000拿起來啊。 A：喔，好啦。  2                                                                                        0000000000(A被告黃俊豪)撥打0000000000(B證人劉○洲) 【A→B】 108年5月4日18時00分27秒至同日18時01分31秒                                                                                                                                                                       B：喂，怎樣。  A：他說有事情要找你啦，就是那種啦。 B：你叫他晚一點啦，晚一點再找啦。 A：喔。 B：我在忙還一直打，吼。 A：沒有啦，他說他朋友那個是「2張」喔，他說他朋友那個是「2張」喔。 B：那他拿多少給你? A：1啦。 B：幹你娘機歪，你叫他拿2就對了。也是他帶責任的。 A：我不知道… B：你叫他聽啦。  A：等一下，來「明宏仔」。(另一名男子C即「明宏仔」說我還要跟他拿1張就對了) C：喂。 B：你就先拿給他，等一下叫他再叫他拿給你就好了，不要在那邊拖拖拉拉。 C：我是要再跟你拿1張內。 B：要晚一點好嗎?  C：晚一點?喔，好啦，好啦。那你要跟他講啊，我跟他講要是他不拿給我呢?